【裁判字號】    95,訴,62
【裁判日期】    950331
【裁判案由】    違反台灣地區與大陸地區人民關係條例等
【裁判全文】
臺灣嘉義地方法院刑事判決                95年度訴字第62號
公  訴  人  臺灣嘉義地方法院檢察署檢察官
被      告  甲○○
                      號
上列被告因違反臺灣地區與大陸地區人民關係條例案件，經檢察
官提起公訴（94年度偵字第6101號），本院合議庭裁定由受命法
官獨任進行簡式審判程序，判決如下：
    主  文
甲○○共同違反不得使大陸地區人民非法進入臺灣地區之規定，
處有期徒刑伍月，如易科罰金，以參佰元折算壹日。緩刑貳年。
    事  實
一、甲○○明知大陸地區人民非經主管機關許可不得進入臺灣地
    區，惟基於使大陸地區人民利用假結婚途徑進入臺灣地區之
    工作，以獲得新台幣（下同）一萬元酬勞之動機，竟與姓名
    、年籍不詳綽號為「翁仔」之成年男子（下簡稱「翁仔」）
    ，共同為使大陸地區人民非法進入臺灣地區之犯意聯絡，及
    共同與張秀芳為使公務員將不實事項登載於其所掌管之公文
    書之概括犯意聯絡，由「翁仔」提供甲○○人民幣四百元之
    旅費及新台幣一萬元之酬勞，並協助甲○○辦理護照、購買
    機票等出國手續，於民國九十一年八月三十日、張秀芳與甲
    ○○兩人在中國福建省福州市結婚前某日，由「翁仔」之成
    年男與甲○○一同前往大陸辦理假結婚事宜；甲○○與張秀
    芳即於九十一年八月三十日在大陸福建省福州市公證處完成
    登記結婚後，由甲○○本於前開使公務員登載不實公文書之
    概括犯意，先後（一）持大陸地區福建省福州市公證處所製
    作之結婚公證書、財團法人海峽交流基金會（以下簡稱海基
    會）之證明書及戶口名簿、身分證、印章等證件，於九十一
    年九月二十四日，在嘉義市西區戶政事務所，填具「結婚登
    記申請書」，申請辦理結婚之戶籍登記，致使該管公務員將
    該不實之事項登載於職務上所掌公文書即戶籍登記簿、戶口
    名簿及之身分證上，足生損害於戶政機關對於婚姻戶籍登記
    管理之正確性。（二）再於九十三年一月十三日，填具「大
    陸地區人民進入臺灣地區保證書」，而向嘉義市警察局第一
    分竹圍派出所辦理對保事宜，致使嘉義市政府警察局第一分
    局竹圍派出所之該管公務員警員，將「經詢保證人甲○○證
    稱：渠等與被保人張秀芳係夫妻關係，願意負起保證人責任
    」之不實事項，登載於公文書即上開保證書之簽註意見欄上
    ，足以生損害於嘉義市政府警察局第一分局竹圍派出所對於
    上開保證書資料管理之正確性。（三）繼於九十三年一月十
    六日，由其委由「宏俊旅行社」不知情之代辦人員王彩月填
    具「大陸地區人民進入臺灣地區旅行證申請書」，檢具上開
    大陸地區結婚公證書、海基會證明書及上開使公務員登載不
    實之「大陸地區人民進入臺灣地區保證書」、戶籍登記簿謄
    本等資料，向內政部警政署入出境管理局（下稱境管局）以
    配偶來台探親為由，申請大陸地區女子張秀芳入境，而行使
    使公務員登載不實之文書，並使內政部警政署入出境管理局
    該管公務員審查後，就前開不實事項，於上開旅行證申請書
    之公文書上記載「92年8月30日結婚」、「入境後面談」等
    事項，因而發給旅行證許可入境，足生損害於境管局管理中
    華民國台灣地區旅行證之正確性。該大陸地區女子張秀芳據
    以持該旅行證，於九十三年五月九日，以合法方式掩飾而非
    法進入台灣地區。嗣經員警於九十四年十月十四日下午六時
    五十分許，在嘉義市○○市○○路二段四二號執行勤務時，
    發現大陸地區女子張秀芳申請入境期間已逾期，始悉上情。
二、案經嘉義縣警察局水上分局報告臺灣嘉義地方法院檢察署檢
    察官偵查起訴。
    理  由
一、上揭事實並經被告甲○○於本院審理時坦承不諱，核與共犯
    張秀芳於警詢、偵查證述情節相符，復有大陸地區福建省福
    州市公證書、財團法人海峽交流基金會證明書、結婚登記申
    請書、戶籍謄本、出入境查詢資料、大陸地區人民進入臺灣
    地區旅行證申請書、大陸地區人民進入臺灣地區保證書影本
    各一份在卷可考，綜上事證，被告審判中自白確與事實相符
    ，要屬無疑；本案事證明確，被告犯行，應堪認定。
二、按被告於行為後，臺灣地區與大陸地區人民關係條例已於九
    十二年十月二十九日修正公布、同年十二月三十一日生效；
    依修正後該條例第七十九條第一項之規定，違反同條例第十
    五條第一項不得使大陸地區人民非法進入臺灣地區規定者，
    其法定刑已由修正前之「五年以下有期徒刑、拘役或科或併
    科新臺幣五十萬元以下罰金」，提高為「一年以上七年以下
    有期徒刑，得併科新臺幣一百萬元以下罰金」，比較新舊法
    之結果，以修正前之舊法有利於被告，依刑法第二條第一項
    但書之規定，自應適用修正前臺灣地區與大陸地區人民關係
    條例處罰。又按臺灣地區與大陸地區人民關係條例第七十九
    條第一項處罰違反同條例第十五條第一款所定使大陸地區人
    民非法進入臺灣地區罪，凡非經合法手續進入者皆包含之。
    行為人使大陸地區人民以假結婚真入境之脫法方式，進入臺
    灣地區，即該當本罪，自非以偷渡者為限（最高法院九十二
    年度臺上字第四十號判決意旨參照）。次按內政部警政署入
    出境管理局對於大陸地區人民申請入境時，並非一經申請人
    提出申請文件即予准許，完全作形式之調查，而係有實質審
    查之權限（台灣高等法院台中分院八十九年度上訴字第三二
    號判決參照），合先敘明。
三、被告與綽號「翁仔」之成年男子，以前開方法，使大陸地區
    女子張秀芳非法進入台灣地區，核其所為，係修正前違反台
    灣地區與大陸地區人民關係條例第十五條第一款不得使大陸
    地區人民非法進入台灣地區之規定，應依修正前同條例第七
    十九條第一項規定論處。另核被告與綽號「翁仔」成年男子
    、張秀芳，就利用假結婚方法，向戶政事務所辦理結婚登記
    、向嘉義市警察局第一分局竹圍派出所辦理對保、再據以向
    境管局申請張秀芳以探親名義入境台灣地區，所為係犯刑法
    第二百十六條、第二百十四條之行使使公務員登載不實文書
    罪，又明知為不實之事項，而使公務員登載不實事項於其職
    務上所掌公文書之低度行為，應為行使該文書之高度行為所
    吸收，不另論罪。被告與「翁仔」間就違反臺灣地區與大陸
    地區人民關係條例第七十九條第一項之罪之實施，亦有共同
    犯意及行為分擔，為共同正犯。被告與「翁仔」及大陸女子
    張秀芳間就上開行使公務員登載不實文書罪之實施，皆有共
    同犯意及行為分擔，均為共同正犯。被告利用不知情之旅行
    社代辦人員王彩月行使使公務員登載不實之「大陸地區人民
    進入臺灣地區保證書」、戶籍登記簿謄本等公文書，係間接
    正犯。被告與綽號「翁仔」成年男子及大陸女子張秀芳其先
    後數次觸犯刑法第二百十四條文書之罪行（使戶政事務所結
    婚辦理登記、使嘉義市警察局第一分局竹圍派出所辦理對保
    結果、使境管局審查張秀芳以探親名義入境台灣地區結果）
    ，時間緊接，犯罪構成要件相同，顯係基於概括之犯意反覆
    為之，為連續犯，應依連續犯之規定論以一罪，並依法加重
    其刑，公訴人就此漏論以連續犯，容有未洽。被告所犯上開
    二罪，有方法目的之牽連關係，為牽連犯，應從一重之違反
    不得使大陸地區人民非法進入臺灣地區規定罪論處。
四、爰審酌被告並無犯罪紀錄之素行（有臺灣嘉義地方法院檢察
    署刑案資料查註紀錄表及臺灣高等法院被告前案紀錄表各一
    份可按）、國小畢業之智識程度，目前打零工為業之生活狀
    況，其貪圖不法利益，而以假結婚之方式，使大陸地區人民
    入境臺灣，損及國家之戶政機關、入出境管理局、警察機關
    對於戶籍、入境及住居人口管理之正確性，危害非輕，犯罪
    後於雖於偵查中否認犯行，惟於警詢、審理時均坦承犯行等
    一切情狀，量處被告如主文所示之刑，並諭知易科罰金之折
    算標準，以資警惕。另查被告未曾受有期徒刑以上之刑之宣
    告，已如前述，其因一時失慮，致罹刑典，事後已坦認犯行
    ，且捐款一萬元至嘉義市國民小學學生紓困助學金專戶，有
    匯款申請書一紙在卷可參，足見其深具悔意，經此教訓，應
    知惕勵，當無再犯之虞，本院認其所受宣告之刑，以暫不執
    行為適當，併予宣告緩刑二年，用啟自新。
據上論斷，應依刑事訴訟法第二百七十三條之一第一項、第二百
九十九條第一項前段，修正前臺灣地區與大陸地區兩岸人民關係
條例第十五條第一款、第七十九條第一項，刑法第二條第一項但
書、第十一條前段、第二十八條、第二百十六條、第二百十四條
、第五十五條、第四十一條第一項前段、第七十四條第一款，罰
金罰鍰提高標準條例第一條前段、第二條，判決如主文。
本案經檢察官侯德人到庭執行職務
中    華    民    國    95    年    3     月    31    日
                  刑事第一庭法  官  蔡廷宜
以上正本證明與原本無異。
如不服本判決，應於判決送達後10日內，向本院提出上訴狀。
中    華    民    國    95    年    3     月    31    日
                            書記官  蕭琪男
附錄論罪法條全文：
臺灣地區與大陸地區人民關係條例第十五條第一款
（92年10月29日修正公布，92年12月31日施行）
下列行為不得為之：
一  使大陸地區人民非法進入臺灣地區。
修正前臺灣地區與大陸地區人民關係條例第七十九條第一項：
（92年10月29日修正公布，92年12月31日施行）
違反第十五條第一款規定者，處五年以下有期徒刑，拘役或科或
併科新臺幣五十萬元以下罰金。
中華民國刑法第二百十四條
明知為不實之事項，而使公務員登載於職務上所掌之公文書，足
以生損害於公眾或他人者，處三年以下有期徒刑、拘役或五百元
以下罰金。
中華民國刑法第二百十六條
行使第二百十條至第二百十五條之文書者，依偽造、變造文書或
登載不實事項或使登載不實事項之規定處斷。


司法院資訊處製作；財團法人民間司法改革基金會備份。
